【裁判字號】    95,台上,5865
【裁判日期】    951026
【裁判案由】    常業贓物
【裁判全文】
最高法院刑事判決            九十五年度台上字第五八六五號
上  訴  人  甲○○
選任辯護人  郭國益律師
上列上訴人因常業贓物案件，不服臺灣高等法院高雄分院中華民
國九十四年十月五日第二審更審判決（九十四年度上更(一)字第五
號，起訴案號：臺灣屏東地方法院檢察署八十六年度偵字第三七
七一號、第四八六五號，八十八年度偵字第五六二八號，八十九
年度偵字第五九五七號，九十一年度偵字第一二七六號），提起
上訴，本院判決如下：
    主  文
上訴駁回。
    理  由
按刑事訴訟法第三百七十七條規定：上訴於第三審法院，非以判
決違背法令為理由不得為之；是提起第三審上訴，應以原判決違
背法令為理由，係屬法定要件；如果上訴理由狀並未依據卷內訴
訟資料具體指摘原判決不適用何種法則或如何適用不當，或所指
摘原判決違法情事顯與法律規定得為第三審上訴理由之違法情形
不相適合時，均應認其上訴為違背法律上之程式，予以駁回。本
件原判決撤銷第一審諭知被告無罪之判決，改判依民國九十四年
二月二日修正，自九十五年七月一日施行前之刑法第三百五十條
論處上訴人甲○○常業故買贓物罪刑（處有期徒刑二年），已詳
敘其認定所憑之證據及認定之理由，自形式上觀察，原判決並無
違背法令之情形。上訴人之上訴意旨略稱：(一)卷附之「八十六年
十月十一日」搜索所附之扣押物品目錄僅記載：「Ａ二０二，二
十四件」、「Ａ一七，九件」、「Ａ二００，十一件」等代號、
件數，再對照贓證物保管清單，前開代號記載之物全是「汽車電
腦」，而非「汽車引擎」，且並無Ａ４Ｔ３１７４７Ａ號引擎扣
案，原判決認定事實與證據不相符合，又原判決以八十六年十月
二日借提上訴人之詢問筆錄為犯罪證據，而未詳為說明如何足以
認定本件所查扣之引擎係贓物，有判決理由矛盾及理由不備之違
法。(二)原法院前審固曾至屏東縣警察局勘驗查扣之部分引擎，但
未勘驗原判決事實欄一、(二)、(三)、(四)、(六)中所指引擎，又勘驗錄
影帶亦無法自畫面中看見引擎號碼，檢察官先後二次函送電解引
擎照片六張、影本二張、電解照片原本二十一幀、影本六幀，但
均無法顯示引擎號碼，且照片顯示拍照時間為八十六年十月一日
，地點為交通隊，亦非原法院前審勘驗所得之證物，原判決於理
由內竟謂「有勘驗筆錄及勘驗電解引擎號碼照片二十九張」可稽
，顯與卷證資料不相符合；又原審未依上訴人之請求再調取該日
搜索查扣之證物以查明，遽行判決，有判決理由矛盾及證據調查
未盡之違法。(三)依卷內之車輛竊盜、車牌失竊資料個別查詢報表
－查詢車輛認可資料所示，車號Ｊ８－３１１０號自小客車之引
擎號碼為Ａ３２Ｃ０４７４０號，車號ＰＱ－７８５號自小客車
之引擎號碼為Ｒ0000000Ｄ號（以上，即原判決事實欄一
、(二)及(五)所示之贓車），係分別於八十六年十月二十三日十二時
許、同月二十四日十七時許尋獲，均非於「八十六年十月一日」
為警尋獲查扣，原判決此部分之認定，與所採用之證據，不相適
合，又原判決既認上開記載查獲引擎之日期有誤，則該二引擎是
否確於八十六年十月一日為檢察官在上訴人處查獲，原審未詳為
調查，另上開車號ＰＱ－７８５號自小客車車主侯高雄，及原判
決事實欄一、(六)之車號ＷＨ－八七四八號車主李文宏於原審未明
確指認其等所有之汽車引擎，或根本未指認，就上開有利之證據
，原判決未說明不予採酌之理由，自有判決理由矛盾、理由不備
及證據調查未盡之違法。(四)證人陳金模於原審審理時結證「他（
指上訴人）賣給我的確實是好的，但是中古的，我為了這件事也
曾經被判八個月，後來才改判無罪」，顯然其所買之汽車座椅，
並非原判決事實欄一、(七)認定之失竊汽車之座椅，原判決就此有
利之證據，未說明不予採納之理由，有判決理由不備之違法。(五)
原判決於理由欄甲、一至六所引被害人張簡楊瑞蓮等人之警詢筆
錄及贓物領結，於卷內並無資料；又理由欄甲、七所載勘驗筆錄
並不存在，所附照片亦加以密封，無從知悉其內容，且就上開證
據，於審判期日均未依法提示，即採為判決之基礎，原判決有理
由矛盾之違誤，且其踐行之程序亦非適法。(六)原判決事實欄一、
(一)至(五)認定上訴人係以不詳價格向不詳姓名之人購買贓車，則出
售者是否有贓物之認識，原判決並未敘明，又原判決事實欄一、
(六)認定上訴人係明知林來順所仲介之該三部自小客車係屬贓物，
則自應調查林來順是否已觸犯贓物罪，且原判決對上開八部自小
客車部分，上訴人如何有贓物之認識，並未詳予敘明其認定之理
由，又上開原判決事實欄一、(六)之三部自小客車中其中ＡＡ－６
１９８號、ＡＡ－７７１０號車輛分別係八十六年五月三十一日
、同年六月二日始通報失竊，另ＡＡ－７３８５號車輛則未曾通
報失竊，上訴人於購入時如何能確認屬贓物？原判決就上開有利
之證據未說明何以不足以採納，均有判決理由不備之違法等語。
惟查：一、原判決於理由欄甲、七、以本件係經檢察官於八十六
年十月一日率同警方在屏東縣屏東市○○路一四一巷二０五號搜
索，當時係上訴人之妻胡林珠凰在場，並製有搜索扣押筆錄，翌
日上訴人經警方借提至萬丹鄉社口村社三之四三號倉庫查扣變速
箱、各廠牌引擎、車電腦等物，上訴人供承均為其所有，而查扣
之車輛引擎經專業鑑識人員電解後發現為贓車，乃依還原號碼並
通知車主指認，因認所查扣之引擎為屬贓物無誤，而為不利上訴
人之認定，已詳為說明其所憑之證據及其理由，經核俱與卷內資
料相符，原判決並無證據上理由矛盾及理由不備之違誤。至搜索
扣押物品目錄僅記載代號及贓物保管清單僅記載「汽車電腦」，
固屬簡略，但不足以推翻原判決所為之上開認定。又確有Ａ４Ｔ
３１７４７Ａ號引擎扣案，經原法院前審至屏東縣警察局交通大
隊拖吊隊停車場勘驗屬實，有勘驗筆錄可稽（原審上訴卷(一)第一
四一頁）。上訴意旨(一)係就原審採證認事之適法職權行使及原判
決已說明之事項，再為事實上之爭執，自非適法之上訴理由。二
、依卷內資料，原法院前審至屏東縣警察局交通大隊拖吊隊停車
場勘驗，請鑑識人員以鑑識器材及原料試圖還原引擎號碼，並當
場拍照存證，另命鑑識人員就所查扣之證物加以鑑識，嗣檢察官
乃函送現場勘驗錄影帶四捲、照片原本二十一幀、影本六幀及車
輛竊盜、車牌失竊資料個別查詢報表－查詢車輛認可資料等證據
，並經證人即參與鑑識之王俊雄於第一審及原法院前審證述屬實
，原判決於理由欄甲、七依憑上開勘驗筆錄、鑑識照片、王俊雄
之供述等證據，乃認上訴人所辯無法證明扣案之引擎係屬贓物云
云，為不足以採，經核與卷內資料相符，原判決並無理由矛盾及
證據調查未盡之違誤。又依原法院前審勘驗筆錄記載，上訴人及
其選任辯護人並未否認上開引擎係屬本件扣案之物品，而上開電
解照片之拍照日期八十六年十月一日，係查扣同日，原判決乃採
為判決之證據，並無違誤。至原判決理由載「勘驗電解引擎號碼
二十九張」，其中「勘驗」二字顯係贅餘，並不影響原判決此部
分之認定。上訴意旨(二)係就原判決已說明之事項，及與犯罪構成
要件無關之枝節，徒憑己見，再為事實上之爭執，自非適法之上
訴理由。三、原判決於理由欄甲、十、已說明其事實欄一、(二)及
(五)所示之Ｊ８－３１１０號及ＰＱ－７８５號二部自用小客車之
引擎，依查詢車輛認可資料所載，固係分別於八十六年十月二十
三日及同月二十四日尋獲，然上開引擎係於八十六年十月一日經
檢察官率警查獲扣押，並經鑑識人員電解還原號碼，始通知被害
人前來指認，顯然警方上開查獲日期之記載有誤。並以證人李文
宏於原審固供證警方通知其查看還原後之號碼是否與原來一樣，
其不知道，引擎沒拿回去等語，但警方係先電解顯現出原引擎號
碼後，以電腦資料查出係失竊之車輛，始通知車主前來認領，而
汽車引擎號碼既已磨掉，經以電解水使之還原，應較為模糊，一
般人自較不易判斷。李文宏上開證言不足為上訴人有利之認定，
亦於理由內予以指駁，其採證認事，與經驗法則無違。至車主侯
高雄於原審亦與李文宏為相同意旨之供述，原判決雖未併為指駁
，僅屬理由疏略，難謂係屬判決理由不備。上訴意旨(三)係就原判
決已說明之事項，或與犯罪成立無關之枝節，徒憑己見，再為事
實上之爭執，亦非適法之上訴理由。四、原判決於理由欄甲、九
依憑車主曾貴山之指訴及買主陳金模之供述，詳為說明其認定陳
金模所買之汽車座椅，係曾貴山失竊之汽車座椅之理由，經核與
卷內資料相符，原判決並無判決理由不備。至陳金模供稱其所涉
贓物罪嫌，經判決無罪；縱係實在，亦係其個人於購買時有無贓
物認識之問題，並不足以推翻原判決之上開認定，難認係有利上
訴人之證據，原判決未於理由內指駁，尚難謂係判決理由不備。
上訴意旨(四)係就原審採證認事之適法職權行使，再為事實上之爭
執，非適法之上訴理由。五、原判決理由欄甲、一至六所引用之
被害人張簡楊瑞蓮等人之警詢筆錄、贓物領結及理由欄甲、七所
引用之勘驗筆錄及電解還原照片，經核俱與卷內資料相符，所附
照片亦未密封；且於審判期日亦經依法提示，有審判筆錄可稽，
所踐行之程序，亦無不合。上訴意旨(五)係未依卷內資料為具體指
摘，殊非適法之上訴理由。六、原判決於理由欄甲、八已說明上
訴人經林來順仲介購買事實欄一、(六)之三部自小客車，當時分別
值新臺幣（下同）五十五萬元、四十五萬元、四十五萬元，上訴
人竟僅各以六萬元買受，又於理由欄甲、十亦說明上訴人於購入
事實欄一、(一)至(六)所示之各該車輛時，均屬車齡三、四年之新車
，亦均非事故車或報廢車，上訴人未經查證，亦未要求出售之人
提出各車籍資料，即予以購入，並進而解體，因認其有贓物之認
識，經核並無判決理由不備或違背經驗法則之違法。至其中二部
自小客車報失竊在後，一部尚未報失竊，及林來順是否亦同有贓
物之認識，均無影響原判決上開認定，原判決未於理由內加以說
明，難謂係理由不備。上訴意旨(六)係就原判決已說明之事項，或
與犯罪成立無關之枝節，徒憑己見，再為事實上之爭執，亦非適
法之上訴理由。至原判決理由欄甲、三所列「吳崇源」係為「吳
崇銘」之誤植；理由欄甲、五之自用小客車係「李文宏」所有，
失竊後「李文宏」曾向警方報案，其中「李文宏」係「侯高雄」
之誤植，均不影響判決之本旨，上訴意旨執此指摘，亦非適法。
其他上訴意旨並未依據卷內資料具體指摘原判決究係如何違背法
令，殊非適法之第三審上訴理由。綜上，應認上訴人之上訴違背
法律上之程式，予以駁回。
據上論結，應依刑事訴訟法第三百九十五條前段，判決如主文。
中    華    民    國  九十五  年    十    月  二十六  日
                      最高法院刑事第十二庭
                          審判長法官  林  永  茂
                                法官  洪  文  章
                                法官  蘇  振  堂
                                法官  蕭  仰  歸
                                法官  黃  正  興
      本件正本證明與原本無異
                                      書  記  官
中    華    民    國  九十五  年   十一   月    一    日
                                                      V


司法院資訊處製作；財團法人民間司法改革基金會備份。
